臺灣高等法院高雄分院刑事判決　　　　94年度上訴字第1035號
上　訴　人
即　被　告　甲○○
指定辯護人　本院公設辯護人 孫妙岑
上列上訴人因違反毒品危害防制條例案件，不服臺灣高雄地方法
院94年度訴字第786 號中華民國94年6 月23日第一審判決（起訴
案號：臺灣高雄地方法院檢察署93年度偵字第18800 號），提起
上訴，本院判決如下：
     主  文
原判決撤銷。
甲○○轉讓第一級毒品，累犯，處有期徒刑壹年陸月。第一級毒
品海洛因粉末共貳拾貳包（合計淨重伍拾肆點玖公克，包裝重共
陸點壹捌公克）均沒收銷燬。
     事  實
一、甲○○先前因違反肅清煙毒條例、偽造文書等案件，經台灣
    高雄地方法院分別判處徒刑後，經裁定定應執行刑為有期徒
    刑3 年4 月確定，於民國86年1 月24日假釋出獄，並於87年
    1 月6 日假釋期滿視為刑之執行完畢。猶不知悔改，於90年
    6 月11日13時許，在高雄縣鳳山市○○街35號2 樓居處，因
    當時亦有施用毒品海洛因惡習之同居女友龐素芬向甲○○索
    取第一級毒品海洛因供己施用，甲○○乃基於轉讓第一級品
    海洛因之犯意，同意龐素芬至上址房間之床頭櫃，從甲○○
    原向綽號「阿家」之人購入而欲供自己施用之22包海洛因中
    拿取，龐素芬因而拿取其中之5 包海洛因（淨重0.56公克）
    藏於胸罩內，而以此方式轉讓海洛因予龐素芬。嗣龐素芬甫
    出上址門外，即遭警員逮捕並當場查扣上開龐素芬藏於胸罩
    內之5 包海洛因，並再於上址查獲其餘之17包海洛因。
二、案經高雄市政府警察局小港分局報請臺灣高雄地方法院檢察
    署檢察官偵查起訴。
    理  由
壹、程序方面
（一）按被告以外之人於偵查中向檢察官所為之陳述，除顯有不
    可信之情況者外，得為證據，刑事訴訟法第159 之1 第2 項
    定有明文。查證人龐素芬於偵查中向檢察官具結所為之陳述
    ，係被告以外之人於偵查中向檢察官所為之陳述，其未曾提
    及檢察官在偵查時有不法取供之情形，反對該項供述得具有
    證據能力之被告及指定辯護人，亦未釋明上開供述有顯不可
    信之情況，依上說明，其於偵查中之證言自均具有證據能力
    。
（二）又被告以外之人於檢察事務官、司法警察官或司法警察調
    查中所為之陳述，與審判中不符時，其先前之陳述具有較可
    信之特別情況，且為證明犯罪事實存否所必要者，得為證據
    ，刑事訴訟法第159 條之2 立有規定。證人龐素芬於司法警
    察調查中所為之陳述，關於是否向被告購買海洛因之部分，
    與原審審判中之陳述不符，然本院審酌龐素芬於接受司法警
    察調查而為陳述時，其母親在場，且未見有何受強暴、脅迫
    、利誘或收買等外力之干擾影響，其警詢仍具有較可信之特
    別情形，且亦為證明犯罪事實存否所必要，依上開刑事訴訟
    法第159 條之2 規定，得為證據。
貳、實體方面
一、訊據被告許宗明對於上開為警在龐素芬之胸罩內查獲5 包海
    洛因，及在上揭住處查獲17包海洛因等情，固均坦承不諱，
    惟矢口否認轉讓海洛因予龐素芬之犯行，並辯稱：在龐素芬
    之胸罩內查獲之5 包海洛因及於高雄縣鳳山市○○街35號2
    樓居處所查獲之17包海洛因，均係我與龐素芬2 人合資向一
    名綽號「阿家」之男子購買的欲供自己施用，龐素芬係同居
    女友，其知悉我將上開購得之海洛因放置於床頭櫃，她如果
    要施用，就自己去拿取，並非我所無償轉讓云云。經查：
  (一)上揭於龐素芬之胸罩內查獲之5 包海洛因及在高雄縣鳳山市
    ○○路35號2 樓被告居處所查獲之17包海洛因，均為第一級
    毒品海洛因無誤，有法務部調查局000000000 號、00000000
    0 號鑑定通知書各1 份可稽（分見93年度偵字第18800 號偵
    查卷第52頁、第53頁）。
  (二)被告在原審業已坦稱：龐素芬與我在查獲當時係同居於高雄
    縣鳳山市○○路35號2 樓之男女朋友，而在龐素芬之胸罩內
    查獲之5 包海洛因及於上開居處查獲之17包海洛因，原本即
    為我花費10萬多元購買而來，欲供自己施用，因為龐素芬本
    身也有施用海洛因，也知道我將上開購來之海洛因放置於居
    處之床頭櫃，我想龐素芬既與我同居，所以他可以自己拿去
    施用。查獲當日係龐素芬要至其位於高雄市前鎮區之住處，
    想拿幾包海洛因回去施用，其就自己去拿了5 包帶出居住處
    等語（見原審卷第23頁、第70頁）。被告在警詢亦供稱：在
    伊住處查獲之毒品均係伊向綽號「阿惠」之女子以約10萬元
    購買的等語，又於偵查中供陳：龐素芬身上的毒品都是我買
    的等語，並未曾供述係與龐素芬共同出資購買毒品乙事。其
    嗣在本院改口供稱：伊與龐素芬同居，查獲的毒品都是伊與
    龐素芬共同出資去購買的云云，顯係事後畏罪卸責之詞，不
    足採信。而證人龐素芬於原審審理時亦證稱：查獲當時我與
    被告係同居於上開居處之男女朋友，我因隨時要施用海洛因
    ，故習慣將海洛因放在身上，我有時會從被告那邊拿取海洛
    因，被告都放在床鋪上面，我向其表示要拿海洛因後再自己
    拿取，被告都有同意等語（見原審卷第59頁、第60頁）。則
    本件在龐素芬之胸罩內查獲之5 包海洛因，原本係被告花費
    金錢購來，屬於被告所有而欲供其自己施用之物，非龐素芬
    所有之物，且龐素芬亦證稱在拿取上開被告所有之海洛因時
    ，係取得被告之同意，況且龐素芬為警查獲後，經將其所採
    取之尿液送驗結果，係呈嗎啡陽性反應，有高雄市立凱旋醫
    院90年6 月15日高市凱醫檢字第0016 0號煙毒尿液檢驗成績
    書一紙可稽（見90年度毒偵字第2792號偵查卷第11頁），可
    見龐素芬本身確有施用海洛因之行為，足認龐素芬基於本身
    施用海洛因之需求，而確實有向被告要求拿取海洛因之動機
    存在，則龐素芬本於此種需求之動機而由被告轉讓海洛因，
    與事理並不相違，更足以佐證被告將海洛因轉讓龐素芬之情
    事，實屬有據。從而，被告明知龐素芬向其索取海洛因，仍
    同意並由龐素芬拿取其原先購入所有之海洛因，使本件在龐
    素芬身上查獲而原屬被告所有之5 包海洛因，因而移轉予龐
    素芬所有，則被告將其所有之海洛因移轉讓與龐素芬之犯意
    ，應至為彰顯。
  (三)至於龐素芬固於原審審理時陳稱其曾出資1 萬元與被告共同
    購買毒品等語，惟查本件在龐素芬之胸罩內查獲之5 包海洛
    因及於高雄縣鳳山市○○路35號2 樓查獲之17包海洛因，均
    係被告自己花費10萬多元購買而來，業據被告陳稱在卷，且
    龐素芬先前於警詢及偵訊中亦從未提及有何與被告共同合資
    購買本件查獲之海洛因之情形，其於原審審理中亦證稱：「
    （你給他（被告）拿毒品，為何還要向別人買？）之前我都
    找別人拿，我們兩個在一起之後，我就向他拿毒品」，是本
    件由龐素芬身上查扣之5 包海洛因應係被告無償轉讓予龐素
    芬施用，則縱然如證人龐素芬所證稱伊之前曾與被告有共同
    出資購買毒品之情事，亦與本件查獲之海洛因無關。
  (四)綜上所述，被告所辯云云，無非事後卸責之詞，不足採信，
    被告轉讓海洛因之行為，事證明確，犯行洵堪認定。
二、按毒品危害防制條例於92年6 月6 日修正公布，並於93年 1
    月9 日生效施行，修正後之毒品危害防制條例第8 條第4 項
    新增轉讓毒品達一定數量者，加重其刑至二分之一之規定，
    且行政院依該條例第8 條第6 項所訂定之「轉讓持有毒品加
    重其刑之數量標準」第2 條第1 項第1 款，規定轉讓第一級
    毒品淨重達5 公克以上者，加重其刑二分之一。是被告於行
    為後，毒品危害防制條例關於轉讓第一級毒品之量刑規定已
    有變更，且以修正前原先並無加重其刑之規定，對被告較為
    有利，依刑法第2 條第1 項但書，應適用修正前毒品危害防
    制條例之規定論處（最高法院94年度台上字第1809號判決意
    旨參照）。故核被告所為，係犯修正前毒品危害防制條例第
    8 條第1 項之轉讓第一級毒品罪。被告持有第一級毒品之低
    度行為，已為轉讓之高度行為所吸收，不另論罪。公訴人固
    認被告係以2,000 元之價格，販賣本件在龐素芬之胸罩內查
    獲之5 包海洛因予龐素芬，應構成毒品危害防制條例第4 條
    第1 項之販賣第一級毒品罪等語，但查公訴人起訴意旨無非
    以龐素芬曾於警詢及偵訊中陳稱以2,000 元向被告購買上開
    5 包海洛因之語，且吸毒者不會在身上攜帶多達5 包之海洛
    因外出，又查扣之空夾鏈袋234 個，顯係供分裝使用等情，
    為推認被告販賣海洛因犯行之依據。然被告業已堅詞否認有
    何販賣海洛因予龐素芬之行為，且按供述證據可信與否，涉
    及人之知覺、記憶、表達能力及真誠性，證人陳述過去事實
    ，既可能有如此嚴重的瑕疵，在訴訟程序上為擔保供述證據
    之真實性，設有交互詰問、對質、排斥傳聞、具結等制度，
    其中具結程序，能使證人知道其所陳述之嚴肅意義，有特別
    義務僅陳述所確信之事實，及違反須接受偽證之處罰，對證
    人之陳述，有一定程度之拘束。經查龐素芬於審理中亦具結
    堅稱上揭被告5 包海洛因並非其以金錢向被告購得等語，且
    龐素芬固曾於警詢中陳稱上揭5 包海洛因係其以2,000 元向
    被告購買等語（見警卷第3 頁背面），惟其於90年6 月12日
    之偵訊時即改稱上開警詢中之陳述不實等語（見90年毒偵字
    第2792號偵查卷第8 頁背面），並於93年10月15日之偵訊亦
    否認向被告購買上開5 包海洛因等語（見93年度偵字第
    18800 號偵查卷第15頁）。再經原審勘驗龐素芬於93年10月
    22日之偵訊光碟片，依該次偵訊之詢問及回答之內容，顯示
    龐素芬在該次偵訊中，針對在其胸罩內查獲之5 包海洛因，
    係其向被告拿取而來之情，固為坦認，然就所謂向被告購買
    該5 包海洛因以及價格2,000 元之事，均係出自檢察官所訊
    問之問題，而龐素芬則以點頭、忘記或甚至不回答之方式回
    應，有原審94年6 月9 日勘驗筆錄可稽（見原審卷第65頁、
    第74頁、第75頁），則龐素芬就是否以2,000 元之價格向被
    告購買上開5 包海洛因一事，在該次偵訊中顯然並未作正面
    且肯定之回答，無從認為龐素芬業明白證述確有向被告購買
    海洛因之情事。從而，龐素芬就被告是否販賣海洛因之陳述
    ，先後反覆不一，其先前陳稱向被告購買海洛因此供述之擔
    保性，已有瑕疵，可信度並非無疑，故縱然認為該先前所為
    不利於被告之陳述係出於任意性，並非即足以證明其真實性
    ，仍需有其他足資佐證上揭先前不利於被告之供述，確實具
    有真實性之證據時，始可採為認定犯罪事實之證據，否則尚
    難僅憑該可信度業已存疑之供述，即可作為認定被告販賣海
    洛因犯行之依據。再者，被告尚供稱其在查獲當時，係與龐
    素芬為男女朋友並同居於高雄縣鳳山市○○路35號2 樓處所
    等語，且龐素芬亦於原審審理時證稱：在查獲之前，我與被
    告係男女朋友，且同居於由我出面承租之高雄縣鳳山市○○
    路35號2 樓處所等語（見原審卷第59頁、第62頁、第64頁）
    ，此外並有龐素芬承租高雄縣鳳山市○○路35號2 樓處所而
    於90年5 月1 日簽立之房屋租賃契約書1 份可參（見警卷第
    12 頁 至第14頁），則被告與龐素芬既為同居而一起生活之
    男女朋友，親密之關係已非一般朋友所能比擬，衡諸通常情
    理，被告縱然因龐素芬之需索而轉讓海洛因予同居之龐素芬
    ，但應尚不致於仍向同居之女友龐素芬收取金錢而販賣之，
    藉以牟利為是。至於本案固然扣得空夾鏈袋234 個，然夾鏈
    袋乃十分容易取得之物品，價格亦甚為低廉，通常在市面上
    買得之夾鏈袋包裝，亦多為內含相當數量之一大包，而非僅
    有1、2個，更況夾鏈袋之用途不一，未必為販賣毒品所不可
    或缺之物，尚不能僅憑扣得上開空夾鏈袋，即推認係供被告
    分裝而實行販賣海洛因犯行使用。再又本件於龐素芬之胸罩
    內查獲之海洛因共計僅為0 點56公克，數量非多，且為何吸
    毒者不會在身上攜帶5 包之海洛因外出，經驗上或情理上有
    何不符之處，並未見檢察官就此提出具體之說明，均無從作
    為認定被告販賣海洛因之依據。依上所述，被告應係將本件
    於龐素芬之胸罩內查獲之海洛因轉讓予龐素芬，尚難遽認其
    有何販賣之行為，公訴人此之所認，容有誤會，然因無礙於
    基本犯罪事實之同一，故應依刑事訴訟法第300 條規定變更
    起訴法條。又被告先前因違反肅清煙毒條例、偽造文書等案
    件，經原審法院定應執行刑為有期徒刑3 年4 月確定，於86
    年1 月24日假釋出獄，並於87年1 月6 日假釋期滿視為刑之
    執行完畢，有臺灣高等法院被告全國前案紀錄表1 份可憑，
    其於前案執行完畢後，5 年內再為本件有期徒刑以上之犯行
    ，為累犯，依刑法第47條加重其刑。
三、原審詳查後對被告為論罪科刑判決固非無見，惟按毒品危害
    防制條例第18條第1 項規定查獲之毒品，不問屬於犯人與否
    均沒收銷燬之，本件在龐素芬身上查獲以及在被告之上揭住
    處查獲之毒品海洛因共22包均係當場查獲之毒品，不問是否
    屬犯有人所有均應沒收銷燬之，原判決認查獲之毒品非屬被
    告所有，或與本件轉讓犯行無關而未予宣告沒收銷燬，於法
    自有未合。被告上訴意旨仍執前詞矢口否認犯罪雖無足取，
    但原判決既有前揭可議之處，仍應由本院予撤銷改判。爰審
    酌被告轉讓第一級毒品予他人，造成毒品流竄而戕害他人身
    心健康，惟其僅轉讓第一級毒品1 次，雖分裝為5 包惟數量
    亦僅為0.56公克，危害程度尚非鉅大，而犯後並未承認有轉
    讓毒品犯罪之態度等一切情狀，量處如主文第2 項所示之刑
    。在龐素芬之胸罩內查扣之海洛因5 包（合計淨重0.56公克
    ，包裝重1.04公克），及在被告上揭住處查獲之海洛因17包
    （合計淨重54.34 公克，包裝重5.14公克，純質淨重35.20
    公克）均係查獲之第一級毒品，其外包裝亦因摻含海洛因而
    無法析離，均應依毒品危害防制條例第18條第1 項規定沒收
    銷燬之。再於高雄縣鳳山市○○路35號2 樓查獲之空夾鏈袋
    234 個，固係被告所有之物，然無證據足認係供本件轉讓犯
    行使用之物，故上揭物品均不併予沒收銷燬，附此敘明。
據上論斷，應依刑事訴訟法第369 條第1 項前段、第364 條、第
299 條第1 項前段、第300 條，修正前毒品危害防制條例第8 條
第1 項、刑法第2 條第1 項但書、第11條前段、第47條，判決如
主文。
本案經檢察官郭振昌到庭執行職務。
中　　華　　民　　國　　94　　年　　11　　月　　30　　日
                  刑事第一庭    審判長法  官  郭雅美
                                      法  官  江泰章
                                      法  官  莊崑山
以上正本證明與原本無異。
如不服本判決應於收受本判決後10日內向本院提出上訴書狀，其
未敘述上訴理由者，並得於提起上訴後10日內向本院補提理由書
狀（均須按他造當事人之人數附繕本）「切勿逕送上級法院」。
中　　華　　民　　國　　94　　年　　11　　月　　30　　日
　　　　　　　　　　　　　　　　　　　書記官  張文斌
附錄論罪科刑法條：
修正前毒品危害防制條例第8條第1項：
轉讓第一級毒品者，處1 年以上7 年以上有期徒刑，得併科新臺
幣100萬元以下罰金。
